臺灣高等法院刑事判決　　　　　　　　　　　　　九十一年度上易字第二二九八號
　　上　訴　人　臺灣板橋地方法院檢察署檢察官
　　被　　　告　丙○○
右上訴人因被告竊盜案件，不服臺灣板橋地方法院九十一年度易字第一四九二號，中
華民國九十一年七月十日第一審判決（起訴案號：臺灣板橋地方法院檢察署九十年度
偵字第三八六六號），提起上訴，本院判決如左：
    主  文
上訴駁回。
    理  由
一、公訴意旨略以：被告丙○○（原名蔡嘉鴻）意圖為自己不法之所有，於民國（下
    同）九十年一月十二日某時，在臺北縣三重市○○路○段二Ｏ三巷二號三樓前，
    竊取甲○○（起訴書誤載為林宜君）所有車牌號碼ＲＡＵ─五九一號輕機車（起
    訴書誤載為重機車）一部，得手後留供己用，嗣於同年二月十四日二十三時十分
    許，在臺北縣三重市○○○○○道，為警查獲，因認被告涉犯刑法第三百二十條
    第一項之竊盜罪嫌。
二、按犯罪事實應依證據認定之，無證據不得推定其犯罪事實。又不能證明被告犯罪
    者，應諭知無罪之判決，刑事訴訟法第一百五十四條、第三百零一條第一項前段
    分別定有明文。而認定不利於被告之事實，須依積極證據，苟積極證據不足為不
    利於被告事實之認定時，即應為有利於被告之認定，更不必有何有利之證據，最
    高法院三十年上字第八一六號判例參照。
三、公訴人認被告丙○○涉有竊盜罪嫌，無非係以右揭事實，業據被告於警訊供承在
    卷，核與被害人甲○○指訴失竊之情相符，並有贓物領據一紙附卷可稽，且證人
    即被告所稱交付機車之全世明於本件機車失竊前即已因案入台北看守所在押，自
    無交付本件機車之可能，而認被告所辯系爭機車係向全世明借用云云，不足採信
    為其論據。
四、訊據被告丙○○對右揭騎乘ＲＡＵ─五九一號輕機車為警查獲之事實坦承不諱，
    惟堅詞否認有何竊盜犯行，辯稱：「我沒有偷，機車是八十九年十二月全世明在
    新莊市○○街借給我的。」、「沒有大牌也沒有行照。」、「‧‧我有一陣子沒
    有騎用，後來想到才又騎用，他借的時候車子沒有大牌，我以為車子是全世明的
    。」等語（見原審卷第二三頁、偵查卷第二六頁反面、本院卷第五八頁）。經查
    ：
（一）依刑事訴訟法第一ＯＯ條之一第一項之規定：「訊問被告，應全程連續錄音；
      必要時，並應全程連續錄影。但有急迫情況且經記明筆錄者，不在此限。」惟
      據原審法院聽取被告於接受警局訊問時之錄音帶可知，該錄音多次因不明原因
      中斷，此並有原審之勘驗筆錄可參（見原審卷第二六之一頁）。本院並傳訊警
      訊筆錄製作員警吳文男於本院證稱：「他是有否認（竊盜），但交代不出來是
      何人借他的，所以我們不相信，‧‧」等語（見本院卷第四Ｏ頁）。據此，該
      次訊問筆錄能否做為被告有罪之認定，其證據力即不無疑義。則被告於本院訊
      問時辯稱：「在警局我並沒有承認（竊盜），筆錄是警察亂寫的。」云云，雖
      不可盡信，惟該次訊問程序確有瑕疵，自難憑此為被告被訴竊盜犯行之證據。
（二）復查，證人全世明於偵查中結證稱：「去年（八十九年）十二月有給他（指被
      告）一部沒有牌照沒有行照的機車，‧‧我十二月二十八日就入所了，如果是
      一月才失竊的，車子應該不是我給他的。」等語（見偵查卷第四二頁反面），
      按原審依職權查詢之在監在押資料，全世明自八十九年十二月二十九日起，因
      竊盜案在押於臺灣臺北看守所，是其所證述情節尚堪採信，被告所辯應非虛妄
      。而被害人甲○○係於九十年一月十二日至臺北縣警察局三重分局申報系爭機
      車失竊，此有臺北縣警察局車輛失竊證明單一紙附卷可參（見偵查卷第十頁）
      ，公訴人並據此認被告所指全世明交付機車之時間，早於（上訴人上訴書誤載
      為晚於）機車失竊之時間而認被告所辯，顯不可採。惟查，甲○○於偵查時證
      稱：「車子是我弟在騎的。」，且於檢察官訊問最後一次看見系爭機車是何時
      時稱：「報案前一天，但我不是很確定。」等語（見偵查卷第六六頁反面），
      復徵諸系爭機車之真正使用人，即甲○○之弟乙○○於本院證稱：「我們不確
      定是何時丟掉的，因那時候我已經一、二個月沒有騎那部機車了。」、「領回
      之機車應該就是所遺失之機車，‧‧」等語（見本院卷第三二、三三頁）可知
      ，被害人之機車是否確係於報案前一天失竊，即有疑問，自難以此指摘被告所
      辯無可採信。
（三）末查，甲○○於偵查時證稱，「（在警局有無指認被告？）我弟說錄影帶上的
      人不是提到的那個人。」（見偵查卷第六六頁反面）等語，復與其弟乙○○於
      本院審理時證稱：「錄影帶中的人不是庭上之被告。」等語相符，足見非被告
      下手行竊該機車之情，尚堪採信。
（四）綜上，證人甲○○、乙○○均未能具體指述被告之竊盜犯行，被告亦否認有何
      竊盜行為，自不能僅憑被告嗣後騎乘贓車為警查獲之事實，遽論以竊盜罪，此
      外復無其他證據證明被告竊盜犯行，應依刑事訴訟法第三百零一條第一項規定
      為被告無罪之判決。原審本同上之見解，以不能證明被告犯罪，而諭知被告無
      罪，經核無不合，公訴人仍執上詞指摘原判決不當，非有理由，應予駁回。至
      被告是否涉有贓物犯嫌，應由公訴人另行偵查。
據上論斷，應依刑事訴訟法第三百六十八條，判決如主文。
本案經檢察官陳維練到庭執行職務。
中    華    民    國      九十一      年      十      月      十一      日
                              台灣高等法院刑事第一庭
                                  審判長法  官  李  相  助
                                        法  官  黃  聰  明
                                        法  官  魏  新  國
右正本證明與原本無異。
不得上訴。
                                        書記官  賴  淑  真
中      華      民      國      九十一    年     十     月     十五    日
